行　政　法　院　判　決　　　　　　　　　　　　　　　八十八年度判字第一八號
　　原　　　告　甲○○
　　被　　　告　內政部警政署
右當事人間因退休補償金事件，原告不服行政院中華民國八十七年七月二十日台八七
訴字第三六四五六號再訴願決定，提起行政訴訟。本院判決如左︰
　　主  文
原告之訴駁回。
　　事  實
緣原告自民國八十六年八月間起屢以其自六十二年起，先後受僱於台北國際機場聯檢
中心及航空貨運站，擔任安全警衛及安全檢查等常態性工作，至八十一年二月一日屆
齡退休，連續十八年六個月之久，應非屬約僱人員云云，請求發給退休金及退休金其
他現金給與補償金。經被告內政部警政署人字第七七六七二號、第九九二八四號書函
復以原告係於六十二年八月一日受僱於台北國際機場聯檢中心，至解嚴後任務移轉，
經該署航空警察局依行政院暨所屬機關約僱人員僱用辦法續予約僱，至屆齡解僱退職
，應為約僱人員身分，而非屬依雇員管理規則僱用之雇員，並未符合申請退休金及退
休補償金之資格等語。原告不服，提起訴願、再訴願，遞遭決定駁回，遂提起行政訴
訟，茲摘兩造訴辯意旨如次：
原告起訴意旨及補充理由略謂：一、原告受僱於台北國際機場聯檢中心及航空警察局
，先後連續十八年六個月之久，依據「行政院暨所屬機關約僱人員僱用辦法」（簡稱
「約僱辦法」第二條之規定約僱人員之僱用，限臨時性之工作，其範圍如左：(一)訂有
期限之臨時性機關所需人員－聯檢中心，雖是臨時性機關，但並未訂有撤銷之期限，
航警局、貨運站均非臨時性之機關。(二)因辦理臨時新增業務，在新增員額未核定前所
需人員－航警局、貨運站之安全檢查及警衛，均非新增之業務。(三)因辦理有關機關之
委託或委辦之定期性事務所需人員－航警局、貨運站之安全檢查及警衛係其本身常態
性工作，並非受託或受委定期性之事務。(四)因辦理季節性或定期性之簡易工作－航警
局、貨運站之安全檢查及警衛係常態性、永久性之工作，絕非季節性或定期性之工作
。依據上述工作性質及範圍，原告絕不是約僱人員，極為明顯，而行政院、內政部、
警政署航警局等均謂原告係約僱人員﹖請問：假如是約僱人員，為什麼「約僱辦法」
第十二條中卻沒有任何一條能證明原告係約僱人員﹖難道「民主法治」「依法行政」
是依據官員口述為憑，不要法規條文之記載為據﹖如此豈不破壞政府「依法行政」之
形象﹖成為全國各級政府之敗類、國家之罪人﹖全國最高行政機關之行政院，怎能統
率全國﹖二、依再訴願決定第二頁第十三行第二字起：「僱用期間，每年辦理約僱一
次」意即每年簽約一次，請再看勞基法第九條第二項：定期契約屆滿後，有左列情形
之一者，視為不定期契約，第二款：雖經另訂新約，其前後勞動契約工作期間超過九
十日，前後契約間新期間未超過三十日，均應為不定期契約，即不是約僱人員，請問
每年簽約一次，前後二年，是否已是七三○日，當然超過九十日罷﹖怎麼還是約僱人
員呢﹖何況連續十八年六個月之久，前後契約從未間斷過，有航警局離職證明書可為
佐證。三、由右列一、二項事實證明，原告既不是約僱人員，應是何種人員﹖如果政
府依法行政，依法用人，應該是「雇員」，因為雇員受僱期間之長短、工作性質屬何
類別，均不比約僱人員之嚴格規定，而且原告符合雇員管理規則第四條第二項：曾任
軍職士官以上人員（原告係陸軍憲兵中校退伍）於初充任雇員時，得不受前項年齡（
四十五歲以下）之限制，但仍應依公務員任用法第二十七條（已屆限齡退休人員，各
機關不得進用）之規定辦理，其他各條均無排斥原告不能適任之規定，不比「約僱辦
法」第二條，完全排斥原告受僱之工作性質及工作期間，既是雇員，就應依據「雇員
管理規則」第八條之規定，準用公務員退休法，發給原告退休金及退休補償金，是否
應計延誤利息，請鈞院裁定。四、被告為什麼一致說原告係約僱人員，而不是雇員呢
﹖第一、為了規避原告之退休金及退休補償金，「約僱辦法」第五條第二項：約僱人
員僱用期滿或屆滿六十五歲，應即無條件解僱」，當然不要發退休金，因為損害受僱
人權益，所以該辦法第二條規定很嚴，並非隨便說約僱就是約僱（第一、二項已有說
明）。第二、為了減少人事業務，「約僱辦法」第九條「約僱人員不適用俸給、考績
、退休、撫卹、及公保等法規之規定」，當然可減少很多人事業務，如果政府機關，
果真為此而不惜破壞「民主法治」「依法行政」之德政，實令人感到悲哀！如果不是
為了規避退休金減少人事業務，難道真的看不懂「約僱辦法」﹖可是「約僱辦法」是
人事行政局擬訂的，原告提起訴願前，曾多次陳情該局，請求解釋究竟是約僱人員﹖
還是雇員﹖該局只將原告之陳情函轉內政部過後，人事行政局自己擬訂之法規，不但
不敢督導下級機關認真執行，原告有疑義請求解釋，亦噤若寒蟬，如此沒有擔當之政
府人事主管，怎能領導全國﹖國家之亂，多在人事不得人心，希望政府不要存心刻薄
升斗小民。五、另補述略謂：(一)被告第一個理由，依據「雇員管理規則」第五條第四
項規定（經查係第四條規定，第五條第四項與被告所指內容不符）略以：「雇員之僱
用，必須「雇員考試及格者」這是被告對法令之認知，斷章取義，也可說他公然說謊
」，請看第四條之規定：第四條：初任雇員者，須年在十八歲以上，四十五歲以下，
身心健康，並合於左列各款之一者（請注意：左列共三款，合於任何一款均可）：1.
雇員考試及格者（只是其中一款，絕不是每人必須雇員考試及格，被告所說絕對錯誤
）。2.高級中等學校以上學校畢業或具有同等學歷者（原告憲兵學校高級班第九期畢
業，比照大專畢業學歷，應符合本款規定（三款已無重述必要，從略）但六十二年原
告已滿四十六歲，與本條第一項四十五歲以下之規定不符，被告雖未提出，原告亦須
說明，請看本條第二項：曾任軍職士官以上人員（原告係陸軍憲兵中校退伍），得不
受前項年齡（四十五歲以下）之限制，但仍應依公務員任用法第二十七條之規定（即
「已屆限齡退休人員各機關不得進用），致第五條第四項雇員之僱用，除具有前條第
一項第一款資格者外，（即雇員考試及格者），應就具有其他兩款資格人員（即高中
以上及國中程度者）公開辦理甄審（目的在防止僱用單位用私人及有遺珠之憾，對原
告之資格並無影響，因原告已連任十八年六個月，如不適任，早經解僱，不應延至限
齡屆滿，才於解僱，故第五條各項規定，對受僱人並無影響），故被告所稱第一個理
由，應無法存在。(二)被告第二個理由：謂依據「行政院暨所屬機關約僱人員辦法」第
九條之規定，不適用俸給、考績、退休、撫卹及公保等法規之規定，基此，該署前開
書函復以未符合申領退休金及退休補償金之資格，並無不當。其實，被告又錯了，確
實不當，因為原告，並不是「約僱辦法所指第二條之約僱人員，假如是第二條之約僱
人員，限臨時性、季節性或定期性之工作，工作期間只有三、五個月，或半年一年，
當然要依據「約僱辦法」第九條之規定，不應發給退休金及退休補償金，而原告呢﹖
工作性質係常態性、持續性之安全檢查及警衛工作，而工作期間，連續長達十八年六
個月之久，由壯年之四十六歲至燈油已盡之六十五歲老年人，限齡解僱不給退休金，
不要說政府機關，任何心存厚道之事業主，對自己員工，絕不會老了就讓他自生自滅
，不給退休金之類之撫慰，再以軍中服義務兵役之常備兵而言，如果他只服兩年義務
兵役，退伍時，當然沒有退伍金，如果他連續服役十八年六個月退伍時，你能說他未
當兵時是義務役之常備兵，現在還是義務役之常備兵嗎﹖不應該給退伍金嗎﹖所以被
告第二個理由也錯了，也是沒有道理的理由。六、綜上析論，被告所提答辯書兩大理
由顯然都不是理由，是以被告認為原告係約僱人員，全係口頭稱呼，找不到任何法令
根據，政府一再宣稱「依法行政」，如果只是口說而已，口說就能代表法令，難道我
國政治還要退回到民國十幾年軍閥割據之政治不成﹖故特懇請鈞院明察，判決將被告
之原處分、訴願決定、再訴願決定均撤銷，准予發給原告壹拾捌年陸個月之退伍金及
退休補償金等語。
被告答辯意旨略謂︰一、查依「雇員管理規則」第五條第四項規定略以：「雇員之僱
用，必需經雇員考試及格者，或應具有(一)高級中等學校以上學校畢業或具有同等學歷
者(二)國民中學或經立案之私立初級中學畢業而具有相當技藝，足以勝任者等二款資格
人員，經公開辦理甄審，始得僱用。」原告自受僱台北機場聯檢中心至解嚴後任務移
轉，經本署航空警察局依「行政院暨所屬機關約僱人員僱用辦法」續予約僱，至屆齡
解僱退職，應屬約僱人員身分，而非屬「雇員管理規則」僱用之雇員。二、次查原告
所陳情發給退休金及退休補償金，依「行政院暨所屬機關約僱人員僱用辦法」第九條
規定，不適用俸給、考績、退休、撫卹及公務人員保險法等法規之規定，基此，本署
前開書函復以未符合申請退休金及退休補償金之資格，並無不當。三、綜上論結，原
告提起行政訴訟顯無理由，請判決駁回原告之訴等語。
　　理  由
按約僱人員不適用俸給、考績、退休、撫卹及公務人員保險等法規之規定，為行政院
暨所屬機關約僱人員僱用辦法第九條前段所明定。次按「本法所稱退休之公務人員，
係指依公務人員任用法律任用之現職人員。」為公務人員退休法第二條所明定。又「
補償金之發給對象如下：一、公教人員於中華民國五十九年七月二日以後，八十四年
七月一日以前，具有下列情形之一者：(一)依公務人員退休法或學校教職員退休條例辦
理退休。(二)依公務人員撫卹法或學校教職員撫卹條例辦理撫卹。(三)依分類職位公務人
員資遣給與辦法、公務人員資遣給與辦法，辦理資遣或比照辦理資遣。」復為公務人
員退休金其他現金給與補償金發給辦法第二條第一款所明定。本件原告以其自六十二
年起，先後受僱於台北國際機場聯檢中心及航空貨運站，擔任安全警衛及安全檢查等
常態性工作，至八十一年二月一日屆齡退休，連續十八年六個月之久，請求發給退休
金及退休金其他現金給與補償金，經被告函復否准所請。原告不服，循序提起行政訴
訟，主張：其所任台北國際機場聯檢中心及航空貨運站非臨時性機關，其擔任之安全
警衛及安全檢查工作，亦非辦理臨時新增業務、有關機關委託或委辦之定期性事務及
季節性或定期性簡易工作，非屬行政院暨所屬機關約僱人員僱用辦法第二條規定約僱
人員之僱用範圍，其非屬約僱人員云云。查原告於六十二年八月一日受僱於台北國際
機場聯檢中心，擔任安全警衛及安全檢查工作，解嚴後任務移轉，經被告所屬航空警
察局依「內政部警政署接辦機場港口安全檢查等任務原警備單位人員人事處理要點」
規定，並依行政院暨所屬機關約僱人員僱用辦法繼續約僱，派駐航空貨運站擔任安全
警衛及安全檢查工作，迄八十一年二月一日屆齡解僱，僱用期間每年均辦理約僱一次
，至年滿六十五歲屆齡解僱退職，並依勞工保險條例規定辦理勞保給付。又原告既係
依行政院暨所屬機關約僱人員僱用辦法約僱之人員，應屬約僱人員身分，而非屬「雇
員管理規則」僱用之雇員，亦即非公務人員退休法第二條退休之公務人員，自不合發
給公務人員退休金及退休金其他現金給與補償金。被告否准發給退休金及退休金其他
現金給與補償金，揆諸首揭法條之規定，並無不合。本件原處分及一再訴願決定俱無
違誤，原告起訴意旨，難謂為有理由，應予駁回。
據上論結，本件原告之訴為無理由，爰依行政訴訟法第二十六條後段，判決如主文。
中    華    民    國     八十八      年      一      月      十四       日
                    行 政 法 院 第 二 庭
                                審 判 長 評  事      陳  石  獅
                                         評  事      徐  樹  海
                                         評  事      彭  鳳  至
                                         評  事      黃  合  文
                                         評  事      林  茂  權
右  正  本  證  明  與  原  本  無  異
                                         法院書記官  王  福  瀛
中    華    民    國     八十八      年      一      月      十五       日
